---
title: "Parcial 1: Estadística Computacional"
author: "Angelica Sierra"
date: "2025-02-11"
output:
  html_document:
    theme: readable
---

**EJERCICIO 1.** 
Genere un vector aleatorio de distribución de Poisson, con número de observaciones 40, y promedio de 8. Use set.seed(2025).

```{r}
set.seed(2025)
vector=rpois(40,8)
print(vector)
```

**A) Ordenelos de menor a mayor**
```{r}
Vector_Ordenado=sort(vector)
print(Vector_Ordenado)
```
**B) Extraiga el octavo y veinteavo elemento del vector**
```{r}
Vector_Ordenado[c(8,20)]
```
**C) Extraiga los valores de las posiciones impares**
```{r}
Valores_Pos_Imp=Vector_Ordenado[seq(1, length(Vector_Ordenado), by = 2)]
print(Valores_Pos_Imp)
```
**D) Extraiga los valores que son mayores que 3, pero menores que 8**
```{r}
Vector_Ordenado[c(Vector_Ordenado>3,Vector_Ordenado<8)]
```


**EJERCICIO 2.**
Un cliente busca información sobre conjuntos de datos relacionados con experimentos quımicos. Recuerda que sus nombres son:esoph y  trees. El cliente necesita que usted realice lo siguiente:

**A) Indique en qué paquete se encuentran estos conjuntos**

```{r}
?esoph 
data(esoph)
str(esoph)
View(esoph)
```
El paquete **esoph** (Smoking, Alcohol and (O)esophageal Cancer): Registra datos relacionados a Tabaquismo, alcohol y cáncer de esófago, especificamente contiene datos de un estudio de casos sobre el cáncer de esófago  y el control de estos.  

```{r}
?trees
data(trees)
str(trees)
View(trees)
```
El paquete **'trees'** (Diameter, Height and Volume for Black Cherry Trees): Registra datos relacionados al Diámetro, altura y volumen de cerezos negros.

Cabe aclarar que ambos conjuntos de datos se  encuentran en el paquete datasets de R. 
 
**B) Proporcione una descripcion breve de las variables contenidas en cada conjunto.**

**Variables de esoph**
-**Girth (Circunferencia o Perímetro):** Variable numérica que representa el diámetro del árbol en pulgadas (en realidad, se refiere al diámetro en lugar de la circunferencia).
-**Height (Altura):* Variable numérica que indica la altura del árbol en pies.
-**Volume (Volumen):* Variable numérica que mide el volumen de madera en pies cúbicos.

**Variables de esoph**

**C)Realice una caracterización de la variable Volume segun Height (convertida en categorías por cuantiles) en trees. Use el paquete dplyr de tidyverse y elimine los valores NA (si lo hay)**
```{r}
library(tidyverse)
library(dplyr)
cuantil= quantile(trees$Height, q= c(0, 0.25, 0.50, 0.75, 1), na.rm = TRUE)
trees %>% 
  mutate(Height_Categorizada=case_when(
  Height<=cuantil[2] ~ "Bajo",
  Height<=cuantil[3] ~ "Mediano",
  Height<=cuantil[4] ~ "Alto",
  TRUE~ "Altisimo"
)) %>% group_by(Height_Categorizada) %>% 
  summarise(
    vol_max = max(Volume, na.rm = TRUE),
    vol_prom = mean(Volume, na.rm = TRUE),
    vol_min = min(Volume, na.rm = TRUE),
    sd_vol=sd(Volume, na.rm = TRUE)
    
  )
```
Se observa que los árboles más altos ("Altísimo" y "Alto") tienen los mayores volúmenes promedio (41.11 y 39.55), mientras que los más bajos presentan menores valores (Bajo: 19.22, Mediano: 22.58). Adicionalmnete la tabla sugiere que la relación entre altura y volumen no es homogénea, ya que se obtuvo una mayor variabilidad en árboles altos,indicando mayor variabilidad en su volumen, mientras que los más bajos presentan una menor dispersión. 

**EJERCICIO 3.** 
Se define una variable rquote <- "r’s internals are irrefutably intriguing". Esta variable se ha
dividido en un vector que contiene letras separadas y se ha almacenado en un vector chars con la función strsplit(). ¿Puedes escribir un código que cuente el número de r’s que vienen antes de la primera u en rquote?

```{r}
rquote="r’s internals are irrefutably intriguing"
chars=strsplit(rquote, split="")[[1]]
Num_r=0
for (i in 1:length(chars)) {
  if (chars[i] == "u") {
    break  
  }
  if (chars[i] == "r") {
    Num_r <- Num_r + 1  
  }
}

print(paste("El número de 'r' antes de encontrar la primera 'u' es:", Num_r))
```
**EJERCICIO 4.** 
Suponga que se extraen números aleatorios entre 1 y 100. Realice un script que simule extracciones hasta queaparezca un número mayor a 90, exactamente 3 veces. Debe mostrar el historial de numeros extraídos.

```{r}
extraccion=0
numero_mayor_90=0
historial=c()
while(numero_mayor_90<3){
  numero=sample(1:100,1)
  extraccion=extraccion+1
  historial=c(historial,numero)
  if(numero>90){
    numero_mayor_90=numero_mayor_90+1
  }
}
print(historial)
print(paste("El total de extracciones fue:",extraccion))
```
**EJERCICIO 5.** 
Escriba una función (llámela r i c) que imprima el rango intercuartílico de una variable aleatoria con distribución beta de longitud 40 y parámetro beta igual a 5. Debe calcular el rango intercuartílico desde su definición, sin usar la función quantile dentro del cuerpo de la función. Dentro de la función, debe utilizar paste en su programa.

El rango intercuartílico Se define como la diferencia entre el tercer cuartil (Q3) y el primer cuartil (Q1), es decir: RQ = Q3 - Q1. Por tanto, acontinuación vamos se desarrollo un codigo que facilita dicho cálculo. 

```{r}
RIC=function(){
  x=rbeta(40,shape1 = 1, shape2 = 5)
  sort(x)
  Q1=x[round(0.25*length(x))]
  Q3=x[round(0.75*length(x))]
  ric=Q3-Q1
  print(paste("El Rango Intercualitico es:",ric))
}
RIC()
```
En el enunciado del ejercicio, se entrega el parametro de beta solamente, por lo que se asume ALPHA como 1 para el desarrollo de este ejercicio.

**EJERCICIO 6.** 
El conjunto de datos llamado germination, que se encuentra en la carpeta de datos de Teams, se refiere a la germinación de semillas de dos genotipos de la planta parásita Orobanche (a75 = hiedra y a73 = trébol) y dos extractos de plantas residentes (frijol y pepino) que se utilizaron para estimular la germinación. La variable conteo es el número de semillas que germinaron de un lote muestral.

**A) Cargue los datos germination y muestre las 3 primeras filas**

```{r}
setwd("C:/Users/Angelica Elena/Documents/GitHub/Estadistica-Computacional/Parcial")
datos=read.delim("germinacion.txt",sep="",stringsAsFactors = FALSE)
str(datos)
summary(datos)
head(datos,3)
print(datos)
```

**B) Cambie el nombre codificado de los dos genotipos de la planta al nombre comÚn de éstas. Use dplyrs**

```{r}
library(dplyr)
datos =datos%>% 
  mutate(orobanche = if_else(orobanche == "a73", "Trebol", "Hiedra"))
print(datos)
```


**C) Extraiga todas las observaciones en las que el número de semillas que germinaron sea distinto de 10 y muestre las 5 muestras más grandes**
```{r}
datos_obs=datos %>% 
  filter(conteo!=10) %>%
  arrange(desc(conteo))
head(datos_obs,5)
```


**D)Hay diversos fungicidas biológicos que controlan la aparición de estas plantas parásitas con el fin de que no se pierdan las cosechas. Se muestran seis de ellas en la siguiente tabla:**

orobanche = c("a70", "a71", "a72", "hiedra", "a74", "trebol", "a76")
fungicida = c("Ecoticid-K1", "Ecoticid-K2", "Ecoticid-K3", "Ecoticid-K0","Ecoticid-K4","Ecoticid-K9", "Ecoticid-K8")
tratamiento = data.frame(orobanche, fungicida)

*A partir de lo anterior, cree una nueva tabla llamada control en donde se extraigan los fungicidas relevantes de la tabla de datos tratamiento para el control de la planta par´asita de la tabla de datos original. Use left join.*


```{r}
orobanche=c("a70", "a71", "a72", "Hiedra", "a74", "Trebol", "a76")
fungicida=c("Ecoticid-K1", "Ecoticid-K2", "Ecoticid-K3", "Ecoticid-K0", "Ecoticid-K4", "Ecoticid-K9", "Ecoticid-K8")
tratamiento=data.frame(orobanche, fungicida, stringsAsFactors = FALSE)
if ("fungicida" %in% names(datos)) {
  datos=datos %>% select(-fungicida)##Esto lo hago porque me estaba colocando otra columna de fungicida adicional a la que la estaba ya por defecto tal parece en la tabla.
}
control=datos %>%
  left_join(tratamiento, by = "orobanche")
print(control)
```

**E) De los datos del ítem anterior, según cada fungicida, ¿cuantas semillas germinaron?:**
```{r}
Conteo_Semillas=control %>%
  group_by(fungicida) %>%
  summarise(semillas_germinadas= sum(conteo, na.rm = TRUE)) %>%
  arrange(desc(semillas_germinadas))
print(Conteo_Semillas)
```

La tabla muestra el número total de semillas germinadas según el tipo de fungicida utilizado. Se observa que Ecoticid-K0 tuvo la mayor cantidad de semillas germinadas (300), mientras que Ecoticid-K9 presentó un menor número (124). Esto sugiere que Ecoticid-K0 podría ser más efectivo en favorecer la germinación de semillas o que las condiciones en las que se aplicó posiblemente fueron más favorables.